【裁判字號】    99,交抗,971
【裁判日期】    991110
【裁判案由】    聲明異議
【裁判全文】
臺灣高等法院臺中分院交通事件裁定     99年度交抗字第971號
抗  告  人
即受處分人  甲○○
上列抗告人因聲明異議案件，不服臺灣台中地方法院中華民國99
年10月7日所為第一審裁定（99年度交聲字第3635號）提起抗告
，本院裁定如下：
    主    文
抗告駁回。
    理    由
一、抗告意旨略以：民國（下同）97年4月15日起並無郵差通知
    寄送掛號信件，亦無郵局在住所等黏貼送達通知書，因抗告
    人即受處分人（下稱受處分人）及其家屬，實無前例，奉公
    守法，遂不知緩起訴期滿會再有另份公文及程序，且受處分
    人住所有二位長輩在家，故不可能不理會郵差，又無人看到
    黏貼送達通知，不知是否為郵差之疏失，此因為正當合理懷
    疑郵局之行政疏失，因日前收到執行署公文，後去臺中大肚
    監理所之解釋，在緩起訴期滿會另行公文，但可遞聲明異議
    狀，通常會依行政執行法第26條規定，一罪不二罰裁定，因
    此更加說明受處分人及其家屬實無收到臺中區監理所任何公
    文通知，請庭上撤銷行政罰鍰新臺幣（下同）49500元，以
    維持公平正義之原則云云。
二、原裁定意旨略以：本件受處分人之戶籍地址設在臺中市○○
    區○○路二段722巷47號，有個人基本資料查詢結果1紙在卷
    可稽，是原處分機關向受處分人戶籍地寄存送達，應屬合法
    ，且自送達之日發生效力，郵政機關之投遞人員對受處分人
    所為本件寄存送達之程序，既已符合行政程序法關於寄存送
    達程序之規定，則自已發生文書送達之法律效果。受處分人
    既已於97年4月15日收受上開裁決書，則聲明異議之20日法
    定期間，乃自收受送達之翌日即97年4月16日起算，另受處
    分人之戶籍地設在臺中市，與原處分機關所在之臺中縣並非
    同一鄉、鎮、市，但其居住於本院之管轄區域內，依前揭規
    定，在途期間為零日，故受處分人對上開裁決書聲明異議之
    法定期間末日應為97年5月5日。受處分人於99年9月24日始
    向原處分機關聲明異議，有聲明異議狀上之收文章在卷可憑
    ，足徵本件聲明異議已逾20日之法定期間，且無從補正。從
    而本件異議不合法律上之程式，揆諸首揭規定，應予駁回。
三、按受處分人，不服道路交通管理處罰條例第8條所定主管機
    關所為之處罰，得於接到裁決書之翌日起20日內，向管轄地
    方法院聲明異議；又依上開規定聲明異議之期間，自裁決送
    達之翌日起算，並得依法扣除在途期間；另法院認聲明異議
    不合法律上之程式或其異議權已經喪失者，應以裁定駁回之
    ，但其不合法律上之程式可補正者，應先定期命為補正，逾
    期不補正者，即予駁回，道路交通管理處罰條例第87條第1
    項、道路交通事件處理辦法第11條、第17條（即原道路交通
    案件處理辦法第12條、第18條）分別定有明文。此為交通異
    議事件之程序規定，為合法要件，受處分人之異議自需合於
    此項程序規定，法院始得受理進而為實體審查。次按違反道
    路交通管理事件統一裁罰基準及處理細則第5條規定，處理
    違反道路交通管理事件，有關文書送達之程序，依行政程序
    法之規定。而送達於應受送達人之住居所、事務所或營業所
    為之；送達不能依前二條規定為之者，得將文書寄存送達地
    之地方自治或警察機關，並作送達通知書兩份，一份黏貼於
    應受送達人住居所、事務所、營業所或其就業處所門首，另
    一份交由鄰居轉交或置於該送達處所信箱或其他適當位置，
    以為送達；前項情形，由郵政機關為送達者，得將文書寄存
    於送達地之郵政機關，行政程序法第72條第1項前段、第74
    條第1項、第2項分別定有明文。再按依行政程序法第74條第
    1項規定所為之寄存送達，並未準用民事訴訟法第138條第2
    項規定，自應於寄存送達當日即發生送達之效力（最高行政
    法院95年度裁字第2663號裁定、司法院大法官釋字第667號
    解釋參照）。
四、經查，本件原處分機關依道路交通管理處罰條例第35條第1
    項第1款之規定，於97年4月11日以中監違字第裁60－ＨＣ00
    00000號裁決書裁處受處分人甲○○罰鍰49500元，並吊扣駕
    駛執照12個月，施以道安講習，該裁決書並交郵政機關郵寄
    送達於受處分人戶籍地址臺中市○○區○○路二段722巷47
    號，因未獲會晤本人，亦無受領文書之同居人、受僱人，因
    而於97年4月15日寄存在臺中軍功郵局，並作成送達通知書2
    份，一份黏貼於應受送達人住居所、事務所、營業所或其就
    業處所門首，一份置於該受送達處所信箱或其他適當位置，
    以寄存送達方式送達予受處分人等情，此觀諸本件依原處分
    機關之送達證書所載，有97年4月16日之送達郵局日戳、郵
    務人員之送達人章並勾選「未獲會晤本人亦無受領文書之同
    居人、受僱人或應受送達處所接收郵件人員，已將該送達文
    書：」、「寄存於54郵局」，「並作送達通知書二份，一份
    黏貼於應受送達人住居所、事務所、營業所或其就業處所門
    首，一份置於該受送達處所信箱或其他適當位置，以為送達
    」等三個欄位自明，有原處分機關送達證書影本一紙在卷可
    考（見原審卷第4頁背面）。足見原處分機關已寄送裁決書
    ，郵政機關亦已完成送達於受處分人住址之郵遞行為，揆諸
    前開規定足生送達之效力。又受處分人聲明異議之期間應自
    合法送達之翌日即97年4月16日起算20日法定期間，且抗告
    人之戶籍地設在臺中市，與原處分機關所在之臺中縣並非同
    一鄉、鎮、市，但其居住於本院之管轄區域內，依前揭規定
    ，在途期間為零日，則其對上開裁決書聲明異議之法定期間
    末日應為97年5月5日。抗告人遲至99年9月24日始向原審具
    狀聲明異議，有抗告人聲明異議狀上之收狀章可稽（見原審
    卷第2頁），是抗告人之聲明異議，已逾法定期間，顯然不
    合法律上程式，且無從補正，原審法院據此裁定駁回抗告人
    之聲明異議，經核並無不當。抗告人抗告意旨雖稱未收到裁
    決書，無從聲明異議，惟交通違規裁決書之送達，不論係親
    自收受或寄存送達，如屬合法有效之送達，則受處分人之權
    益包括陳述意見等機會，業已受到保障，至於受處分人事實
    上是否知悉該通知之內容，則應由其自行負責，要難令舉發
    單位負擔實際親告之通知義務，否則寄存或公示送達等法定
    送達方式，即形同具文。本件裁決書確係向受處分人之戶籍
    地址為送達，其寄存送達已合法生效，並起算聲明異議期間
    ，受處分人逾越異議期間始聲明異議，其程序為不合法，原
    審以此為由裁定駁回異議，經核於法並無不合，受處分人雖
    執前詞，並以實體上之事由指摘原處分不當，惟因本件抗告
    既應以程序上理由駁回，其所指實體事由自無從審酌，是受
    處分人之抗告為無理由，應予駁回。
據上論斷，應依道路交通管理處罰條例第89條，道路交通事件處
理辦法第25條，刑事訴訟法第412條，裁定如主文。
中    華    民    國    99    年    11    月    10    日
          交通法庭        審判長法  官  江  錫  麟
                                法  官  周  瑞  芬
                                法  官  陳      葳
以上正本證明與原本無異。
不得再抗告。
                                書記官  王  朔  姿
中    華    民    國    99    年    11    月    10    日

司法院資訊處製作；財團法人民間司法改革基金會備份。
